臺灣臺南地方法院刑事判決　　　　　　　　　　　　　九十三年度訴字第三三八號
　　公　訴　人　臺灣台南地方法院檢察署檢察官
　　被　　　告　丁○○
　　選任辯護人　杜婉寧律師
右列被告因違反槍砲彈藥刀械管制條例案件，經檢察官提起公訴（九十二度偵字第二
五六號），經被告於本院準備程序期日就被訴事實為有罪之陳述，本院裁定由受命法
官獨任進行簡式審判程序，判決如左：
    主  文
丁○○未經許可，持有可發射子彈具有殺傷力之改造手槍，處有期徒刑貳年玖月，併
科罰金新台幣壹拾貳萬元，罰金如易服勞役，以新台幣玖佰元（即銀元佰元）折算
壹日。扣案具有殺傷力之仿ＢＥＲＥＴＴＡ廠八四型半自動手槍製造之改造手槍壹枝
（槍枝管制編號0000000000號）沒收。又變造國民身分證，足生損害於公
眾及他人，處有期徒刑參月。扣案變造之甲○○之國民身分證上相片壹張沒收。應執
行有期徒刑貳年拾月，併科罰金新台幣壹拾貳萬元，罰金如易服勞役，以新台幣玖佰
元（即銀元佰元）折算壹日。扣案具有殺傷力之仿ＢＥＲＥＴＴＡ廠八四型半自動
手槍製造之改造手槍壹枝（槍枝管制編號0000000000號）及變造之甲○○
之國民身分證上相片壹張均沒收。
    事  實
一、丁○○前於民國八十六年間因殺人未遂案件，經台灣高雄地方法院於八十七年三
    月三十一日判處有期徒刑十年確定，於八十八年九月十八日入監執行，甫於九十
    一年二月十五日因縮短刑期假釋出獄（尚不構成累犯），猶不知自我收斂，明知
    其於九十三年一月間某日，在台南縣新營交流道附近某處，向姓名年籍不詳之成
    年男子，以新台幣一萬二元之代價，所購得之仿ＢＥＲＥＴＴＡ廠八四型半自動
    手槍製造之玩具手槍換裝土造金屬槍管而成之改造手槍一枝（槍枝管制編號00
    00000000號），為有擊發功能並具殺傷力之改造手槍，以及該改造手槍
    所附具有殺傷力子彈三顆（業經丁○○擊發已不具殺傷力），竟仍基於持有可發
    射子彈具有殺傷力改造手槍及恣但之犯意，自斯時起未經許可，而持有前揭改造
    手槍一枝及子彈三顆。嗣於九十三年一月二十六日二十三時許，偕同友人乙○○
    、魏天良、陳建仁、戊○○、簡志雄及綽號「米奶」之姓名年籍不詳成年男子等
    人，前往台南縣鹽水鎮○○路段六○二五地號土地上搭建由陳吉義經營之「大香
    港ＫＴＶ」消費，眾人在該店內二○三室飲酒作樂，至翌日凌晨二時十五分許，
    丁○○突然取出其持有之上開改造手槍一支，朝包廂內天花板共射擊上開子彈二
    發（起訴書誤載為三發），於臨走之際，在該ＫＴＶ門口櫃檯再朝天花板射擊一
    發子彈，並向陳吉義表示：不關店的事等語，旋即揚長而去。
二、丁○○另於九十三年一月二十三日，在台南縣柳營鄉八翁村拾得甲○○遺失之身
    分證，竟意圖為自己不法之所有，而侵占入己。並於同年月某日在其位在台南縣
    柳營鄉東昇村柳營五三七之七號住處，以換貼自己照片於甲○○身分證上之方式
    ，而變造甲○○之身分證，並隨身攜帶備用，足以生損害於戶政機關對身分證件
    管理之正確性及本人甲○○。嗣於同年二月二十三日晚上八時五十分許，在屏東
    縣逢甲路五十五號前，經警當場查獲，並扣得變造之甲○○身分證一枚，進而查
    悉上情。
二、案經甲○○訴由台南縣警察局新營分局報告臺灣臺南地方法院檢察署檢察官偵查
    起訴。
    理  由
一、右揭事實，業據被告丁○○於本院審理時坦承不諱（見本院九十三年一月十三日
    準備程序筆錄及審判筆錄），核與告訴人甲○○之指述及證人丙○○、陳吉義、
    戊○○等人證述情節相符（見警卷第二一至二三、二四至二五頁、三三至三五、
    四十至四十二頁及本院九十三年七月二十三日審判筆錄），並有卷附現場照片二
    十幀（見警卷第七四至八三頁）及扣案變造身分證一枚、彈頭一顆、子彈兩顆及
    彈殼二個可資佐證；再參酌現場查扣之已擊發彈殼二顆及扣案改造手槍一枝經分
    別送內政部警政署刑事警察局鑑定結果，其中送鑑彈殼二顆認係口徑九ｍｍ及零
    點三八吋已擊發制式彈殼，另送鑑手槍一枝（槍枝管制編號000000000
    0號）認係仿仿ＢＥＲＥＴＴＡ廠八四型半自動手槍製造之玩具手槍換裝土造金
    屬槍管而成之改造手槍，機械性能良好，可擊發適用子彈，認具殺傷力等情，有
    內政部警政署刑事警察局九十三年二月十六日刑鑑字第○九三○○二七二九九號
    、九十三年五月三十一日刑鑑字第○九三○○九五三九四號槍彈鑑定書二份存卷
    可按，顯見扣案之改造手槍經試射後確具有殺傷力無訛，此外，並有前開改造手
    槍一枝扣案可資佐證，足徵被告自白與事實相符，本案事證明確，其犯行洵堪認
    定。
二、被告未經許可，持有具有殺傷力之仿ＢＥＲＥＴＴＡ廠八四型半自動手槍製造之
    改造手槍一枝（槍枝管制編號0000000000號）及子彈三枚，核其所為
    ，係犯槍砲彈藥刀械管制條例第十一條第四項未經許可持有可發射子彈具有殺傷
    力之改造手槍罪及同條例第十二條第四項未經許可持有具有殺傷力之子彈罪；又
    被告另將被害人甲○○遺失之身分證侵占入己後，以換貼自己照片之方式，變造
    該身分證，係犯刑法第三百三十七條之侵占遺失物罪及第二百十二條之變造特種
    文書罪。被告以一持有行為，同時觸犯上開未經許可持有可發射子彈具有殺傷力
    之改造手槍罪及未經許可持有具有殺傷力之子彈罪，為想像競合犯，應依刑法第
    五十五條規定，從一重罪之未經許可持有可發射子彈具有殺傷力之改造手槍罪處
    斷。又被告所犯侵占遺失物罪與變造特種文書罪間，具有方法目的之牽連關係，
    為牽連犯，應依刑法第五十五條規定，從一重罪之變造特種文書罪處斷。被告所
    犯上開未經許可持有可發射子彈具有殺傷力之改造手槍罪與變造特種文書罪，犯
    意個別，行為互殊，應分論併罰。爰審酌被告將拾獲之甲○○所有之身分證侵吞
    入己，絲毫無尊重他人財產權之基本觀念，且竟將該身分證變造後持以行使，足
    生損害於甲○○本人及戶政機關對身分證件管理之正確性，而槍枝可擊發子彈，
    足以危及人之生命、身體安全，其與子彈均屬高度危險之物品，非經主管機關許
    可不得擅自持有，以維社會大眾安全，被告對此理應知之甚詳，況被告前因殺人
    未遂案件，經台灣高雄地方法院判處有期徒刑十年確定，於八十八年九月十八日
    入監執行，甫於九十一年二月十五日因縮短刑期假釋出獄，現尚在假釋中，此有
    台灣高等法院被告全國前案紀錄表一份在卷可佐，其於出獄後本應珍視國家賦予
    其於刑期屆滿前經由假釋重返社會營正常生活之機會，更加知所收斂，乃其不此
    之圖，竟未經許可擅自持有具有殺傷力之改造手槍及子彈，尤以本件被告業已持
    上開槍彈至公共娛樂場所任意擊發，其對社會治安之威脅，顯較單純持有槍彈，
    並未持以作為犯罪工具之情形為重，對於他人生命、身體法益侵害之危險程度亦
    明顯提昇，凡此足徵被告惡性重大，實有從重量刑之必要，然念及被告於本院審
    理期間尚知及時坦認犯行，並囑由其配偶己○○會同警方起出扣案改造手槍一枝
    ，犯後態度良好，且考量被告此舉雖未符合槍砲彈藥刀械管制條例第十八條第四
    項規定之減刑要件，然對於防止該槍枝流落在外，日後遭不法使用，致生危害於
    治安，仍具有相當助益等一切情狀，量處如主文所示之刑，就併科罰金部分併諭
    知易服勞役之折算標準，並定其應執行刑，以示懲儆。
三、扣案之具有殺傷力之仿ＢＥＲＥＴＴＡ廠八四型半自動手槍製造之改造手槍一枝
    （槍枝管制編號0000000000號），屬違禁物，應依刑法第三十八條第
    一項第一款之規定沒收之；又扣案變造之甲○○身分證上之被告丁○○照片一張
    ，係其所有供犯罪所用之物，業據其供明在卷，爰依刑法第三十八條第一項第二
    款之規定併予宣告沒收之。至被告原持有之制式子彈三顆，經其擊發後，僅剩餘
    彈殼，而失其子彈之結構及性能不具殺傷力，堪認已非屬違禁物；另扣案制式子
    彈二顆（口徑零點三八吋），雖屬違禁物，然訊據被告否認為其所持有，此外，
    復查無積極證據足資證明該扣案子彈二顆確係被告持有之事實，爰均不併為沒收
    之宣告，附此敘明。
四、公訴意旨另以：被告丁○○於九十三年一月二十七日二時十五分許，於上開ＫＴ
    Ｖ包廂內另取出不詳型號之黑色手槍一支，因認就此部分亦涉有槍砲彈藥刀械管
    制條例第十一條第四項未經許可持有可發射子彈具有殺傷力之改造手槍罪嫌。惟
    按犯罪事實應依證據認定之，無證據不得推定其犯罪事實，刑事訴訟法第一百五
    十四條定有明文；又事實之認定，應憑證據，如未能發現相當證據，或證據不足
    以證明，自不能以推測或擬制之方法，以為裁判基礎。訊據被告丁○○堅詞否認
    伊有持有另一支黑色手槍，並辯稱：伊僅有持有扣案仿ＢＥＲＥＴＴＡ廠八四型
    半自動手槍製造之改造手槍一枝（即起訴書所載銀色手槍），當時係在場之陳建
    仁持該把黑色手槍等詞。經查：
  (一)證人戊○○於本院審理時到庭證稱：當時被告係持一把銀色手槍，另一支黑色手
    槍係由乙○○持有，伊要出去時，看到右手邊之乙○○持槍等語（見本院九十三
    年七月二十三日審判筆錄）；證人丙○○亦於警詢時證稱：當時被告在包廂內量
    出一把銀色手槍朝天花板開兩槍，再往櫃檯處之天花板開一槍，而乙○○於包廂
    內持一把黑色手槍射擊一發等語明確（見警卷第三三至三五頁）；另證人簡志雄
    於警詢時亦證稱：伊當時在包廂內聽到槍聲，抬頭一看，看到被告持一把銀色手
    槍，另乙○○則持一把手槍等詞（見警卷第四四至四五頁），而考諸證人戊○○
    、丙○○、簡志雄與被告並無利害關係，衡情並無甘冒偽證罪處罰之風險，袒護
    被告而構詞誣陷乙○○之必要，且渠等所為證詞互核一致，應堪採信，則綜參證
    人戊○○、丙○○、簡志雄所為上開證詞可知，被告當時係持有一把銀色手槍，
    至另一把黑色手槍則由乙○○所持有甚明。
  (二)雖證人陳建仁於警詢時指稱當時被告曾持有扣案銀色手槍及黑色手槍各一把等語
    （見警卷第五五頁），惟查：該證人所為上開證詞與證人戊○○、丙○○、簡志
    雄證述情節顯有出入之處已滋疑問；且被告於本院審理時均堅指案發當時係陳建
    仁持有該黑色手槍一枝，而蒞庭檢察官於本院審理時亦陳稱：該黑色手槍一支係
    陳建仁持有開槍等情（見本院九十三五月四日準備程序筆錄），是證人陳建仁就
    此部分所為證述顯與自身具有利害關係，自難期其客觀公正，殊難僅憑其所為證
    詞，即遽為被告不利之認定。
  (三)再者，本件案發後警方並未扣有起訴書所載之銀色手槍及黑色手槍各一枝，嗣於
    檢察官起訴後，被告始於本院審理期間即九十三年五月三日，囑由其配偶己○○
    會同警方至其住處三樓倉庫取出扣案之改造手槍一支，然另一枝黑色手槍則迄今
    仍未查扣在案，對於該槍支之種類、型號均無從查悉，尤難憑認被告確有持有上
    開黑色手槍一枝之事實。
  (四)此外，復查無積極證據足資證明被告有公訴意旨所認持有不詳黑色手槍一枝之犯
    行，而蒞庭檢察官於本院審理時亦當庭表示更正刪除起訴書所載被告持有黑色手
    槍一枝部分（見本院九十三年六月十八日準備程序筆錄），揆諸前揭判例意旨，
    此部分尚難證明被告犯罪，本應為無罪之諭知，惟公訴意旨認此部分犯行與前揭
    論罪科刑部分具有想像競合犯之裁判上一罪關係，爰不另為無罪之諭知，併予敘
    明。
五、至起訴書所載不詳型號之黑色手槍一枝，究由何人持有而涉有未經許可持有可發
    射子彈具有殺傷力之改造手槍罪嫌乙節，因非屬本案起訴審判範圍，應由檢察官
    另行查明處理，附此指明。
據上論斷，應依刑事訴訟法第二百九十九條第一項前段、第二百七十三條之一第一項
，槍砲彈藥刀械管制條例第十一條第四項、第十二條第四項，刑法第十一條前段、第
第二百十二條、第三百三十七條、第五十五條、第四十二條第二項、第三十八條第一
項第一款，罰金罰鍰提高標準條例第二條，判決如主文。
中      華      民      國      九十三      年      九    月    十七    日
                                臺灣臺南地方法院刑事第二庭
                                        法  官  李銘洲
右正本證明與原本無異。
如不服本判決，應於判決送達後十日內，向本院提出上訴狀。
                                        書記官  黃傳鈞
中      華      民      國      九十三      年      九    月  二十二    日
附錄本案論罪科刑法條全文：
槍砲彈藥刀械管制條例第十一條第四項
未經許可，製造、販賣或運輸第四條第一項第一款所稱其他可發射金屬或子彈具有殺
傷力之各式槍砲者，處五年以上有期徒刑，併科新臺幣一千萬元以下罰金。
未經許可，轉讓、出租或出借前項所列槍砲者，處三年以上十年以下有期徒刑，併科
新臺幣七百萬元以下罰金。
意圖供自己或他人犯罪之用，而犯前二項之罪者，處無期徒刑或七年以上有期徒刑，
併科新臺幣一千萬元以下罰金。
未經許可，持有、寄藏或意圖販賣而陳列第一項所列槍砲者，處一年以上七年以下有
期徒刑，併科新臺幣七百萬元以下罰金。
第一項至第三項之未遂犯罰之。
槍砲彈藥刀械管制條例第十二條第四項
未經許可，製造、販賣或運輸子彈者，處一年以上七年以下有期徒刑，併科新台幣五
百萬元以下罰金。
未經許可，轉讓、出租或出借子彈者，處六月以上五年以下有期徒刑，併科新台幣三
百萬元以下罰金。
意圖供自己或他人犯罪之用，而犯前二項之罪者，處三年以上十年以下有期徒刑，併
科新台幣七百萬元以下罰金。
未經許可，持有、寄藏或意圖販賣而陳列子彈者，處五年以下有期徒刑，併科新台幣
三百萬元以下罰金。
第一項至第三項之未遂犯罰之。
刑法第二百十二條
偽造、變造護照、旅券、免許證、特許證及關於品行、能力服務或其他相類之證書、
介紹書，足以生損害於公眾或他人者，處一年以下有期徒刑、拘役或三百元以下罰金
。
刑法第三百三十七條
意圖為自己或第三人不法之所有，而侵占遺失物、漂流物或其他離本人所持有之物者
，處五百元以下罰金。
